【裁判字號】    95,訴,1299
【裁判日期】    950621
【裁判案由】    贓物等
【裁判全文】
臺灣板橋地方法院刑事判決              95年度訴字第1299號
公  訴  人  臺灣板橋地方法院檢察署檢察官
被      告  壬○○
選任辯護人  張泰昌律師
被      告  庚○○
            己○
上列被告因贓物案件，經檢察官提起公訴（95年度偵字第6710號
）暨移送併辦（95年度偵字12843 號），本院於準備程序進行中
，被告就被訴及併案事實為有罪之陳述，經告知被告簡式審判程
序之旨，並聽取當事人之意見後，合議庭裁定由受命法官獨任進
行簡式審判程序，判決如下：
    主  文
壬○○共同以寄藏贓物為常業，處有期徒刑壹年陸月。附表二所
示之物均沒收。
庚○○共同以寄藏贓物為常業，處有期徒刑柒月。附表二編號２
所示之物均沒收。
己○共同以寄藏贓物為常業，處有期徒刑陸月，如易科罰金以參
佰元折算壹日。附表二編號２所示之物均沒收。
    事  實
一、
（一）壬○○前於民國九十一年間，因涉竊盜案件，經臺灣士林
      地方法院檢察署以九十一年度偵字第一二○六三號發佈通
      緝，其恐為警查獲，於九十三年六月間，在臺北市某處，
      拾獲許啟明遺失之國民身分證一張後，即意圖為自己不法
      所有而將之侵占入己，並基於行使變造特種文書及行使偽
      造文書之犯意，於九十三年六月間在臺北市○○區○○路
      旁車內，換貼自己之相片於前揭身分證之相片欄上，嗣因
      欲開設鐵體工廠作為解體贓車之用，即於九十五年三月五
      日，持前揭經變造之身分證，冒充許啟明之名義，向不知
      情之李憲勳承租臺北縣林口鄉南勢村五七－三號之鐵皮屋
      作為汽車解體工廠，並偽造許啟明指印一枚、簽名二枚於
      廠房租賃契約書後，行使交付於李憲勳，足以生損害於許
      啟明、李憲勳及戶政機關對於國民身分證資料管理之正確
      性。
（二）壬○○另自九十四年十月間起，以每日工資新臺幣（下同
      ）三千元之代價，僱用庚○○（前因竊盜案件，經法院判
      處有期徒刑七月確定，於八十九年三月一日縮短刑期執畢
      出監，未構成累犯）、己○。渠等並共同基於以寄藏贓物
      為常業之犯意聯絡，分別在臺北縣五股鄉○○路○段九十
      八巷二十八－五號、臺北縣林口鄉太平村汕頭八－二號及
      前開自九十五年三月五日向李憲勳承租之臺北縣林口鄉南
      勢村五七－三號等處，從事贓車拆解之工作。渠等均明知
      車號六六○○－ＫＱ等自小客車，係乙○○等人失竊之車
      輛（關於車輛車號、失竊之時間、地點、被害人均詳如附
      表），屬來歷不明之贓物，竟以每輛車一萬五千元之代價
      ，受綽號「阿全」之真實姓名年籍不詳之竊車集團成員之
      託，為該竊車集團拆解前揭車輛而寄藏之，由壬○○實際
      負責車輛拆解，庚○○、己○則負責將已拆解完成之車輛
      零件載運至交流道交予綽號「阿全」之人。嗣於九十五年
      三月十五日六時許，在臺北縣林口鄉南勢村五七－三號鐵
      皮屋查獲，並扣得附表一編號１至７所示被害人失竊之贓
      車七輛及監視器鏡頭二組、電視螢幕一台、吊猴一台、手
      推車千斤鼎一台、風筒一台、風車一台、拆解工具一批；
      另於同年月十八日十九時許，在臺北市○○區○○路二二
      四號前，逮捕壬○○，並扣得經變造之許啟明身分證一張
      ；又於同年月十八日二十時三十分許，在臺北縣林口鄉太
      平村汕頭村八－二號鐵皮屋內查獲，並扣得附表一編號８
      、９之贓物引擎三個、車頂九塊；再於臺北縣五股鄉○○
      路○段九八巷二八號之五起獲如附表一編號１０至１３所
      示被害人失竊之贓車。
二、案經乙○○、寅○○、甲○○、丑○○、戊○○、癸○○訴
    由臺北縣政府警察局三重分局報告臺灣板橋地方法院檢察署
    檢察官偵查起訴暨移送併辦。
    理?由
一、訊據被告壬○○、庚○○、己○對於上揭事實，均坦承不諱
    ，復有：(1)告訴人王春明、寅○○、甲○○、丑○○、戊○○、癸○○、子○○、於警詢中之指述。(2)證人李憲勳於警
    詢中之證述。(3)監視器鏡頭二組、電視螢幕一台、吊猴一台
    、手推車千斤鼎一台、風筒一台、風車一台、拆解工具一批
    、引擎三個、車頂九個、引擎三個、車頂九塊扣案。(4)及臺
    北縣政府警察局三重分局扣押筆錄、扣押物品目錄表三件、
    贓物認領保管單、臺北縣政府警察局車輛失竊電腦輸入單、
    查獲車輛認可資料各七件、查獲現場相片三十三張附卷、刑
    事案件證物採驗紀錄表、刑案現場測繪圖、內政部警政署刑
    事警察局鑑驗書各一件、許啟明遭變造之身分證一張、廠房
    租賃契約書一件。(5)證人即承辦警員吳崇傑、陳政鴻於偵查
    中之證言。(6)證人辛○○、鍾明昌、丁○○、丙○○於警詢
    中之證述。(7)贓物認領保管單及車輛竊盜、車牌失竊資料個
    別查詢表、電腦輸入單、查獲車輛認可資料四件、相片七張
    。本件事證明確，被告犯行均堪認定，自應依法論科。
二、按刑法上所謂常業犯，指反覆以同種類行為為目的之社會活
    動之職業性犯罪而言，至於犯罪所得之多寡，是否恃此犯罪
    為唯一之謀生職業，則非所問，縱令兼有其他職業，仍無礙
    於該常業犯罪之成立（最高法院八十五年台上字第五一０號
    判例參照）。核被告壬○○、己○、庚○○所為，均犯刑法
    第三百五十條常業寄藏贓物；被告壬○○另涉刑法第二百十
    六條、第二百十條行使偽造私文書及第二百十六條、第二百
    十二條行使變造特種文書、第三百三十七條侵占遺失物罪。
    被告壬○○、己○、庚○○所涉常業寄藏贓物犯行，有犯意
    聯絡、行為分擔，應論以共同正犯。又被告壬○○所涉偽造
    署押係偽造私文書之部分行為；又其所涉偽造私文書、變造
    特種文書之低度行為，復為行使偽造私文書、行使變造特種
    文書之高度行為所吸收，僅論以行使偽造私文書、行使變造
    特種文書之犯行。又被告壬○○所涉侵占遺失物、行使偽造
    私文書、行使變造特種文書、常業寄藏贓物犯行間，有方法
    、目的之牽連關係，應從一重之常業寄藏贓物罪論處。爰分
    別審酌被告壬○○、庚○○有如事實欄所載前科素行、被告
    己○並無前科，有臺灣高等法院被告前案紀錄表各一紙在卷
    可憑；被告庚○○、己○僅係受僱從事贓車解體工作，情節
    較輕；被告壬○○為贓車解體工廠之負責人，且又冒用他人
    身分承租廠房，情節較為嚴重，以及渠等為竊盜集團從事贓
    車解體工作，使被害人追償不易，並危害社會安定秩序，兼
    衡三人並非無正當謀生之能力，竟不循正途賺取財物，及所
    獲利益與被害人所受損害程度，另認渠三人於到案後均能坦
    承犯行，尚見悔意等一切情狀，分別量處如主文所示之刑，
    並就被告己○部分諭知易科罰金之折算標準。至公訴意旨另
    聲請依竊盜犯贓物犯保案處分條例之規定，諭知被告壬○○
    於刑之執行前令入勞動處所強制工作部分，查被告壬○○雖
    為本件贓車解體工廠之負責人，然觀其前科素行，除九十一
    年間有竊盜案件經臺灣士林地方法院檢察署發佈通緝，嗣經
    該署以九十五年度偵緝字第三四五號以贓物罪起訴，現由臺
    灣士林地方法院審理中外，並無其他相關之竊盜、贓物犯行
    （其經臺灣高等法院臺中分院八十八年上易字第一○九六號
    因竊盜案判處有期徒刑七月確定之案件，嗣經同院以八十九
    年再字第一號撤銷原判決改判無罪確定）。是本院認被告雖
    為本件常業贓物犯行，然尚未至須令入勞動處所實施強制工
    作方能改正惡習之情形，應以量處如主文所示之刑，以資儆
    懲為已足，附此敘明。
三、附表二編號１所示變造之「許啟明」身分證上換貼之壬○○
    相片一張，係被告壬○○所有供犯罪所用之物，業經被告供
    承在卷，爰依刑法第三十八條第一項第二款規定予以宣告沒
    收；至廠房租賃契約書上偽造之「許啟明」簽名、指印各二
    枚，係偽造之署押，應依刑法第二百十九條規定宣告沒收。
    再附表二編號２所示扣案之物，均為被告壬○○所有供共犯
    常業贓物罪所用之工具，業據其供承在卷，爰依刑法第三十
    八條第一項第二款規定，宣告沒收。
四、臺灣板橋地方法院檢察署九十五年度偵字第一二八四三號移
    送併辦部分，與本件起訴之常業贓物犯行，有實質上一罪關
    係，本院自得併予審究，附此敘明。
五、又臺灣士林地方法院檢察署九十五年度偵緝字第三四五號起
    訴被告壬○○從事贓車解體之犯行，查該案被告犯罪時間在
    九十一年八、九月間，有該起訴書網路列印本可憑，且被告
    因該案經同署發佈通緝，迄至九十四年十月間始又從事本件
    贓車解體工廠之常業贓物犯行，兩罪時間相距已逾三年之久
    ，堪認本件係被告經通緝後另行起意再度從事贓車解體工廠
    之贓物犯行，自與該案無實質上或裁判上一罪之關係可言，
    亦此敘明。
據上論斷，應依刑事訴訟法第二百七十三條之一第一項、第二百
九十九條第一項前段，刑法第二十八條、第二百十六條、第二百
十條、第二百十二條、第三百五十條、第三百三十七條、第五十
五條、第四十一條第一項前段、第二百十九條、第三十八條第一
項第二款，罰金罰鍰提高標準條例第一條前段、第二條，判決如
主文。
本案經檢察官陳鴻濤到庭執行職務。
中    華    民    國    95    年     6    月    21    日
                  刑事第七庭法  官  李  君  豪
以上正本證明與原本無異。
如不服本判決，應於送達後10日內向本院提出上訴狀。
                            書記官  蕭  汝  芳
中    華    民    國    95    年    6     月    21    日
附錄本案論罪科刑法條全文：
刑法第210條
偽造、變造私文書，足以生損害於公眾或他人者，處五年以下有
期徒刑。
刑法第212條
偽造、變造護照、旅券、免許證、特許證及關於品行、能力服務
或其他相類之證書、介紹書，足以生損害於公眾或他人者，處一
年以下有期徒刑、拘役或三百元以下罰金。
刑法第216條
行使第二百十條至第二百十五條之文書者，依偽造、變造文書或
登載不實事項或使登載不實事項之規定處斷。
刑法第337條
意圖為自己或第三人不法之所有，而侵占遺失物、漂流物或其他
離本人所持有之物者，處五百元以下罰金。
刑法第350條
以犯前條之罪為常業者，處六月以上五年以下有期徒刑，得併科
三千元以下罰金。
附表一：
┌──┬─────┬──────┬──────┬────┐
│編號│ 失竊車輛 │ 失 竊 時 間│ 失 竊 地 點│ 被害人 │
├──┼─────┼──────┼──────┼────┤
│ 1  │車號6600-K│95年3月9日8 │桃園縣桃園市│乙○○  │
│    │Q號自小客 │時許        │大有路485號 │        │
│    │車        │            │前          │        │
├──┼─────┼──────┼──────┼────┤
│ 2  │車號1628-H│95年3月14日3│臺中市南區柳│寅○○  │
│    │U號自小客 │時30分許    │川東路與建國│        │
│    │車        │            │北路口      │        │
├──┼─────┼──────┼──────┼────┤
│ 3  │車號1311-F│95年3月14日4│臺中市南屯區│甲○○  │
│    │Y號自小客 │時許        │文心路大墩七│        │
│    │車        │            │路口        │        │
├──┼─────┼──────┼──────┼────┤
│ 4  │車號1150-M│95年3月14日6│桃園縣桃園市│丑○○  │
│    │V號自小客 │時許        │大業路1段大 │        │
│    │車        │            │業郵局對面  │        │
├──┼─────┼──────┼──────┼────┤
│ 5  │車號7181-N│95年3月14日 │臺中市南區文│戊○○  │
│    │C號自小客 │10時許      │心南路896號 │        │
│    │車        │            │前          │        │
├──┼─────┼──────┼──────┼────┤
│ 6  │車號2862-M│95年3月14日 │桃園縣龜山鄉│癸○○  │
│    │T號自小客 │13時許      │文化二路與復│        │
│    │車        │            │興二路口    │        │
├──┼─────┼──────┼──────┼────┤
│ 7  │車號7K-805│95年3月15日 │新竹市○○路│子○○  │
│    │8號自小客 │凌晨        │3段松嵿橋下 │        │
│    │車        │            │            │        │
├──┼─────┼──────┼──────┼────┤
│ 8  │引擎3個   │不詳        │不詳        │不詳    │
│    │          │            │            │        │
├──┼─────┼──────┼──────┼────┤
│ 9  │車頂9塊   │不詳        │不詳        │不詳    │
│    │          │            │            │        │
├──┼─────┼──────┼──────┼────┤
│    │車號4230-E│95年1月3日7 │臺北縣板橋市│辛○○  │
│10  │G自小客車 │時許        │中正路267 號│        │
│    │          │            │前          │        │
├──┼─────┼──────┼──────┼────┤
│    │車號5869-E│95年1 月6 日│臺北市松山區│鍾明昌  │
│11  │D自小客車 │3 時許      │光後北路與健│        │
│    │          │            │康路口      │        │
├──┼─────┼──────┼──────┼────┤
│    │車號8017-K│95年1 月6 日│臺北市松山區│李勤修 (│
│12  │G自小客車 │7 時許      │健康路131 號│丁○○之│
│    │          │            │前          │男友)   │
├──┼─────┼──────┼──────┼────┤
│13  │車號6111-D│95年1 月6 日│臺北市松山區│丙○○  │
│    │A自小客車 │7 時許      │健康路323 號│        │
│    │          │            │前          │        │
└──┴─────┴──────┴──────┴────┘
附表二：
１、變造之「許啟明」身分證上換貼之壬○○相片一張；廠房租
    賃契約書上偽造之「許啟明」簽名、指印各二枚。
２、扣案之監視器鏡頭二組、電視螢幕一台、吊猴一台、手推車
    千斤鼎一台、風筒一台、風車一台、拆解工具一批。


司法院資訊處製作；財團法人民間司法改革基金會備份。
